【裁判字號】    92,易,479
【裁判日期】    920418
【裁判案由】    竊盜
【裁判全文】
臺灣板橋地方法院刑事判決                          九十二年度易字第四七九號
    公  訴  人  臺灣板橋地方法院檢察署檢察官
    被      告  乙○○
    選任辯護人  李保祿律師
                鄭錦堂律師
右列被告因竊盜案件，經檢察官提起公訴（九十二年度偵字第六五六號），本院判決
如左：
    主  文
乙○○竊盜，處拘役伍拾玖日，如易科罰金，以參佰元折算壹日。
    事  實
一、乙○○意圖為自己不法之所有，於民國九十一年十二月十九日中午十二時許，趁
    其至臺北縣板橋市○○路○段三十一號地下一樓家福股份有限公司台北板橋分公
    司（下稱板橋家樂福）超市購物之機會，徒手拿取化妝品陳列架上所陳列之「媚
    比琳」指甲油一瓶（定價新台幣一百二十元），並旋即將之藏置於同日所擬購買
    而於先前放入購物手推車中，以單件摺成長方形包裝、併排豎起、緊靠於購物手
    推車內後側欄線男用內褲六件之間隙下側，俾免被人發現。藏置妥當後，繼續購
    物滿置於購物手推車內，隨後前往櫃臺結帳，於結帳時，將購物車內之商品取出
    放置結帳櫃臺時，執意就前揭內褲僅取出一件，並對收銀員丙○○告稱購物手推
    車內之其餘內褲均屬相同商品而拒絕取出，再利用丙○○為示尊重顧客，未便強
    制其將購物推車內之其他內褲取放於結帳櫃臺上，而僅直接以目視方式點數內褲
    數量，致無從發現該瓶指甲油之機會，故意不將該瓶指甲油取交丙○○，亦不予
    告知，俾供其一併結帳。嗣乙○○果未就該瓶指甲油為付款，即於其餘物品結帳
    後，一併放入購物袋內步出板橋家樂福賣場，以此方式竊取該瓶指甲油得逞。惟
    因乙○○於前揭時地拿取該瓶指甲油並將之藏置購物手推車內時，即已為適在其
    旁佯裝為一般購物者之板橋家樂福超市現場監視員黃寶嬋發現，經黃寶嬋不動聲
    色跟隨乙○○之後暗中觀察，並俟乙○○結帳離開櫃台時，由黃寶嬋請該板橋家
    樂福超市之稽查員呼叫其助理前來，在乙○○準備前往停車場離開之際，一同上
    前詢問，並通知安全課人員甲○○報警處理後查獲，扣得上開指甲油一瓶。
二、案經板橋家樂福訴由臺北縣政府警察局海山分局報告臺灣板橋地方法院檢察署檢
    察官偵查起訴。
    理  由
一、訊據被告乙○○矢口否認有竊盜犯行，辯稱：「我並沒有將指甲油藏在男用內褲
    內，我沒有竊盜的犯意，我也沒有偷指甲油」，「我認為是因為賣場的人員沒有
    結到帳反說我是偷竊」，「我沒有偷竊，我不可能承認我沒有做過的事情」云云
    ，並自陳本件情節為：「我當時是利用中午的上班時間到板橋家樂福替公司購物
    ，我買了公司的東西：中華豆腐，其他是我私人要購買的東西。我一共在板橋家
    樂福購物不到一個小時的時間，我並不認識庭上的兩位證人，結帳的時候我分了
    三張信用卡結帳，因為公司與我私人的東西分為兩張來刷卡，另外一張是我先生
    要用的東西，指甲油我隨手丟在購物車上，最後被證人黃寶嬋找到的時候，是在
    汗衫與內褲的家樂福購物袋內，我並不清楚指甲油原先放在購物車哪裡，可能是
    在我推車的時候，滾到後來的位置去，我經過結帳收銀台的時候，我就將所購的
    所有東西從購物車內全部拿到收銀台的輸送帶上，然後就刷卡結帳，有些是我自
    己裝袋，有些是可能收銀小姐裝袋的，我只記得當時就是刷卡裝袋，刷卡裝袋，
    之後我就將裝好袋子大概有六、七袋放回購物車內，就往停車場推，後來就有個
    小姐，就是證人黃寶嬋過來指著購物袋問我說：『這些東西都是妳買的？』，又
    說：『妳好像有東西沒有結到帳。』我就說我不清楚，我就一袋一袋打開來給她
    看，然後也順便幫她找，後來黃寶嬋就翻找找到一瓶指甲油，後來她就說我那瓶
    指甲油沒有結到帳，我就問她我要到哪裡補付款，後來黃寶嬋就叫我跟她一起走
    ，就到一間小辦公室，裡面就有甲○○先生，就是今天在庭的證人，後來黃寶嬋
    就跟甲○○說：『這位小姐有一瓶指甲油沒有結到帳』，甲○○就直接問我有沒
    有帶身分證件，他並沒問我是不是有一瓶指甲油沒有結到帳，我就將身分證放在
    甲○○他的辦公桌上給他看，甲○○就拿一份表格出來，上面是寫『竊盜紀錄表
    』，我就將我的身分證拿回來，甲○○就告訴我：『小姐！妳這樣就已經構成偷
    竊』，甲○○就是在那個時候講這樣的話，並且說我寫那份表格沒有關係，他只
    是要給主管看，是公司的程序，我就說我沒有偷竊，我為何要填寫，甲○○就說
    ：『那我就可以說妳是侵占』，我就說他們這樣很莫名其妙，甲○○就說我在侮
    辱他的人格，所以他要報警處理，後來甲○○就打電話報警，黃寶嬋就在旁邊說
    ：『妳慘了！他一報警，妳會很難處理』，後來警察就來了，警察在那邊沒有說
    什麼，就將我帶回隔壁的警局，警察也跟我說：家樂福常常送這樣的案子。我去
    警局的時候，甲○○及黃寶嬋是後來才去的，我今日已把當天發生事情的經過說
    的很清楚了，沒有遺漏」（九十二年四月四日審判筆錄）。於偵查中則稱：「我
    買二千多元東西，共放推車內，分三張信用卡付，付完後我走出來後，有小姐說
    我有一瓶指甲油沒付錢，後來在我袋內找到該物，他們說是我偷」（偵查卷第二
    十五頁背面）等情。惟查：
  (1)被告自警訊時即稱「媚比琳指甲油我是自己要用的」（偵查卷第五頁），偵查中
    亦稱「我有要買沒錯」（偵查卷第二十五頁背面），復於本院訊問時稱：「我是
    有將整個推車的東西都拿上結帳櫃臺，包括指甲油」（九十二年二月二十一日訊
    問筆錄），依其前揭所述情節，必然已認知指甲油業經通過結帳櫃臺並放入購物
    袋內，既經攔下詢問指甲油是否結帳，衡諸常情，自當立即取出甫取得之購物結
    帳發票，自行或會同黃寶嬋加以逐筆核對，若發現發票上未登載該筆金額，乃再
    行探求係因疏失而未結帳，或根本未通過收銀台、亦未裝入袋中，而非捨本逐末
    ，反而立刻逐一打開購物袋，並主動協助尋找必然在袋中之指甲油，被告有此無
    謂舉措，顯屬故示清白致欲蓋彌彰之舉。另由本件被告從未提及有核對發票之情
    節，於本院訊問時猶詰問證人黃寶嬋：「證人當時並沒有跟我拿發票看」，證人
    則答稱：「因為被告當時並不承認，所以我沒有拿發票看」，足見被告經黃寶嬋
    攔下後，均未曾要求核對發票，反詢問黃寶嬋應至何處補付款乙節，亦足認定被
    告顯然明知指甲油並未結帳，已屬灼然。
  (2)被告雖辯稱：「（將物品裝入購物袋內的人）一開始是我，最後可能是賣場的小
    姐幫我裝的，我當日所購的物品都有經過收銀台，沒有一直留在購物車內的」（
    九十二年三月十八日訊問筆錄），「（是否記得如何將指甲油放到收銀台上？）
    我不記得了，但是東西應該是我放的」，不知系爭指甲油原放置購物手推車上何
    處（同前審判筆錄）云云，惟據證人黃寶嬋到庭結證稱：「我在家樂福任職，屬
    於安全課，賣場監控員，我平常負責看客人，我平常所站立的位置不一定，都在
    賣場裡面穿著便服，我在賣場裡面四處走動，這件是我發現的，當天我在執勤的
    時候，我走到化妝品區，就看到庭上的被告在選指甲油，看一陣子選一支就拿在
    手上，之後被告就拿在手上走到隔壁貨架，被告當時的手推車就放在隔壁貨架，
    裡面有凌凌亂亂的有幾件內褲及汗衫，後來被告就彎腰將那些內褲及汗衫排列，
    並將指甲油塞在第一、二件中間，（證人當庭示範當時的情形）當時是內褲是單
    件包裝，摺成長方形，以透明塑膠袋包裝，被告將六件內褲包裝排列在一起並豎
    起來，靠著手推車，所以不會傾倒，就將指甲油塞在第一及第二包的中間，我看
    被告繼續購物，所以就一直跟著被告，之後被告去結帳的時候，東西全部都有拿
    出來結帳，除了排好的內褲及汗衫，被告只各拿一件給櫃台小姐，剩下的內褲及
    汗衫都沒有拿出來，被告就請收銀小姐彎腰點數手推車內的內褲有幾件，結完帳
    之後，被告就將已經結帳的東西放進本公司提供的購物袋，是收銀小姐當場拿出
    來的，由被告自己裝進去，被告拿到那些內褲時，就將那些內褲分兩次抓起來放
    進購物袋內，後來我就一直跟著被告出去，跟到賣場入口那裡，再請我們的助理
    過來，將被告請進辦公室內，問被告是不是有什麼東西沒有結帳，被告當時說沒
    有，我們就問她是否有一瓶指甲油，被告好像說沒有，我們就搜被告的購物袋，
    被告當場並沒有表示反對的意思，最後我們就在被告的購物袋內找到那瓶指甲油
    ，被告不承認她是偷的，並說她沒有偷，被告也沒有說明那瓶指甲油是從哪裏來
    的，我們就請警察來處理」。「（當時為何會對被告起疑？）通常我們看到有挾
    帶小東西的情形時，我們都會加以監控，我是剛好走到被告那邊，看到被告在放
    東西的情形，就覺得很可疑，就跟著被告」，「購物車只有在轉角處的地方有比
    較大的縫隙，其他的東西都不會掉下去，除非很刻意的放在轉角縫隙較大處，不
    然的話是不會掉下去」，「她只是將指甲油放在內褲的中間，因為手推車的籃子
    洞很小，所以指甲油不會掉下去」。「我可以確認購物車內的物品是被告親手放
    入購物袋內的，當時包裝好的內褲並沒有用其他東西綑紮在一起，所以是零散的
    ，被告就將它一起放進去」，「（看被告結帳時的距離？）大概約八公尺」，「
    （證人如何知道收銀員在結帳的時候，沒有將指甲油算進去？）因為被告並沒有
    將指甲油拿出來結帳，我一直有在注意被告的動作，因為那麼多東西都拿出來結
    帳，卻又留下幾件內褲不拿出來結帳，內褲那麼輕」等情（九十二年二月二十一
    日訊問筆錄）；而現已自板橋家樂福超市離職之證人丙○○則結證稱：「當天庭
    上的被告買了一購物車的東西，後來她告訴我她要分三次結帳，我就說可以並且
    請她告訴我結到哪裡要分開來，之後被告就把購物車內的東西全部拿到結帳台上
    ，只剩下平口褲，被告只拿一件上來，其他都留在購物車內，之後被告就跟我說
    那是特價品，四件九十九元，我就請她拿上來讓我點數量，被告就說都是特價品
    ，我跟被告講了兩次，被告也這樣回答了兩次，我就目視去點，就加上被告拿給
    我的一件，數量就是被告所說的數量，我就結帳，我已經忘記是誰放入袋子內的
    ，因為當時的袋子是家樂福提供的，被告是換卡來刷，是我先將一部份的商品結
    帳列印出發票，再交由被告刷卡，而後再進行另一部份商品的結帳，再交由被告
    刷卡，中間如果我還在刷卡時，可能是被告裝袋，因為被告只要簽個名就沒事了
    ，原則上我們並不幫顧客裝袋，只有在顧客買很多東西的時候，才幫忙裝一、兩
    樣。最後一張發票就是結平口褲，因為車子裡面只剩下平口褲」。「最後一張雖
    然有『多喝水礦泉水』，但是那已經拿上收銀台，車子裡面確實只剩下平口褲，
    之後就刷卡結帳，後來黃寶嬋就過來問我：『妳有沒有結到一瓶指甲油』，我就
    說『好像沒有』，之後黃寶嬋就走了，過沒多久，就有人叫我去安全課辦公室，
    之後我就到警局去了，到警局之後我沒有做筆錄，也沒有人問我什麼事情」，「
    被告當時跟我說『那是四件九十九元的特價品』，被告最後是將放在購物車上那
    幾條褲子拿壹條給我看，被告並說：『那都是一樣的』，我就側身目視點數量，
    我的手指並沒有碰到包裝，但我不記得當時是幾件褲子，被告有跟我說數量，與
    我所點的數量是相符，但是我不記得是幾件褲子，我當時是隔著收銀台，看購物
    車內，用目視點數」。「如果客人不願意從購物車拿上收銀台的話，我們就要點
    數量，在本件案子之前，我們是用目測，在案發之後，我才改為繞過收銀台親自
    到購物車那邊點，因為我到過警察局」。「我沒有看到那瓶指甲油，而小東西我
    們會特別仔細注意，而結帳台上的輸送帶會移動，所以上面的東西我們也會格外
    的注意」等情，並證稱當日男用內褲之擺放方式與證人黃寶嬋所述相符，「我對
    當天的記憶很深刻，因為第一次走警察局，但是我沒有做筆錄。我跟家樂福已經
    沒有任何關係，我也知道作偽證的刑責，我今日都是據實陳述」（同前審判筆錄
    ）。證人黃寶嬋與被告原無怨隙，本難有設詞誣攀之可能，而證人丙○○既已離
    職，衡情更無故為偽證之利害關係，是前揭證人黃寶嬋、丙○○所證述之情節既
    互核相符，應屬可信。則依證人前揭所述男用內褲為併排豎起、緊靠於購物手推
    車內後側欄線之描述，若依被告所辯，已親自將全部購買商品取上結帳櫃臺之情
    節，被告若係分別將內褲及指甲油拿上收銀台，自已注意指甲油之存在；又若被
    告當時係將內褲包裝與指甲油以原夾住之方式同時拿上收銀櫃臺，必係將指甲油
    放在四件方形包裝之內褲間，最後全部拿上結帳台，則指甲油形狀為圓筒狀玻璃
    瓶裝液體，質量較布質及塑膠包裝之內褲顯然為重，被告顯仍須施力夾住其間之
    指甲油，以防止指甲油滑落，自亦無從忽視指甲油之存在；被告結帳結束後，若
    係自行將所購商品置入購物袋時，亦同此理。再依被告自行提出之購物發票，顯
    然汗衫、內褲、毛襪等物係最末結帳，亦即最後通過收銀櫃臺之商品，另依被告
    自稱部分商品係幫忙公司購買，所以分三張信用卡刷，自亦就何些商品應分批結
    帳，更有交代收銀人員注意，而依被告所購買之其他商品為包裝內褲、三瓶裝優
    酪乳、二瓶裝鮮乳、保鮮膜包裝豬背骨、二瓶烏龍茶、碧麗珠噴霧器、五包裝泡
    菜拉麵、二碗裝碗麵、袋裝去味大師、毛襪兩雙、盒裝豆腐六盒、盒裝葡萄乾、
    三瓶裝礦泉水二份等物，有被告所呈之當日購物發票、刷卡簽帳單、購買物品照
    片在卷可稽，指甲油顯為其中體積最小之物品，且相較下單價較高，若被告有意
    購買，且欲區分刷卡，自會加以注意，並告知收銀員丙○○，而收銀員本應將通
    過結帳台之商品均予掃瞄條碼結帳，經此提醒，自更無疏忽之理，是其所辯不知
    指甲油為何未結帳即裝入袋內，並諉過於收銀員丙○○，顯屬無稽。
  (3)另依證人黃寶嬋、丙○○前揭所證述之情節，被告於選購指甲油後刻意放置於內
    褲包裝間之夾縫處，依常情本屬無謂之舉，復於結帳時就男用內褲僅拿取一件出
    示收銀員丙○○，其他部分則拒絕拿上結帳櫃臺，要求丙○○彎腰點數，被告願
    將礦泉水、優酪乳、牛奶等較重商品親自提上結帳櫃臺，獨捨重量較輕之內褲數
    件留置購物推車內，亦屬可疑，其後則分兩次將內褲放入購物袋內，足見已施力
    夾住指甲油，否則必然滑落，顯難諉稱不知已自行將指甲油放入購物袋內。依證
    人黃寶嬋證稱因發現被告放置指甲油時形跡可疑，即行跟蹤，而系爭指甲油更恰
    為最後未經結帳之商品，更難謂為巧合，依證人在被告前往結帳時遠在八公尺之
    距離外，於本院訊問時就被告放置指甲油位置及擺放方式仍能指述甚詳，足認所
    述於巡邏時已注意被告放置指甲油之形跡可疑等情，並非嗣後發現被告疏未結帳
    而為之推測虛構之詞。衡情板橋家樂福超市即令營收豐富，對於個別消費者之權
    益不願置理，惟就自身商譽亦當重視，對誣告之民、刑事責任亦不容忽視，難謂
    有放任職員任意指摘顧客之可能，證人甲○○亦結證稱：「我在家樂福公司已經
    任職七年了，客人有什麼特殊的行為我會做我自己的判斷，不會隨便去誣賴，並
    且總公司給我們的指示是：寧可錯放一百，不可錯抓一人，（庭呈當時家樂福公
    司作促銷內褲的照片及放置購物車內的情形附卷）這是黃寶嬋擺放之後拍攝的，
    黃寶嬋當天在十二點十分之前走到我辦公室告訴我說有一個客人這樣放內褲，在
    第一條及第二條中間夾了一瓶指甲油，我就說：『看她會不會結帳』，當時庭上
    的被告還沒有結帳」，「後來我所知道的事情就是被告到辦公室來，被告到辦公
    室之後，因為我已經知道黃寶嬋向我報告的情形，所以我才會對被告說：『小姐
    ，妳這行為涉及竊盜』，被告就說：『我沒有錯，你莫名其妙』，依照我所受的
    訓練，我不可能和被告正面衝突，所以我就報警」。「原則上我們不讓監視員曝
    光，本件因為被告有爭執，所以我們才破例讓黃寶嬋至警局製作筆錄」等情（同
    前審判筆錄），足認證人黃寶嬋所稱早已注意被告行為可疑等情節，應屬可信。
    則依前述，被告於選購商品及結帳時均有種種不合理之舉措，結帳後既知系爭指
    甲油並未結帳，亦未主動提醒櫃臺收銀員即逕自離去，顯然於放置系爭指甲油於
    購物手推車內時，即已有故予藏放，不願結帳之謀，其竊盜犯意，已屬灼然。
    綜據前述，足認被告前揭所辯，無非嗣後避就飾卸之詞，無足憑信，本件事證明
    確，被告犯行已堪認定，自應依法論科。
二、核被告所為，係犯刑法第三百二十條第一項之竊盜罪。爰審酌被告原無前科，因
    貪圖小利而為本件竊盜犯行，所得財物價值輕微，本無嚴懲之必要，惟經本院屢
    次勸諭，告知本件事證明確，若知過能改，必予緩刑之寬典，竟仍矢口狡賴，更
    諉過於收銀員漏未結帳，無端造成正當賺取微薄薪資之結帳人員，因此有受累賠
    償之危險，更無謂耗費有限之司法資源。甚者，本件被告前揭推諉飾卸所辯之情
    節，現以匿名方式於網際網路上以電子郵件大量傳布，有本院收到之電子郵件影
    本附卷可佐，被告雖陳稱：「（提示法院收到之電子郵件有何意見？）不是，這
    不是我寫的，但是是我一位最要好的朋友寫的，我不知道我的朋友為何要用第一
    人稱來寫這封電子郵件，我想這樣是可以增加說服力」，「（欲增加說服力，為
    何不具名？）不知道，我認為沒有任何人有必要將自己的名字公布在電子郵件上
    」，「（是哪位朋友所寫的電子郵件？）我要保持緘默」（同前審判筆錄），惟
    已足認被告於本案進行中，仍圖報復，以不實之情節傳述於他人，更嚴重損害被
    害人之商譽。本院因此認為，貪小便宜固屬人性弱點，惟本件被告自稱有正當工
    作，經濟能力顯然不差，並非受迫於飢寒，無奈而為竊盜犯行，犯後未思造成被
    害人之損害而毫無悔意，態度惡劣，其惡性已不因所竊取財物價值不高而有稍減
    ，又本件被告之犯後態度較一般順手牽羊之犯罪情節尤為特殊，自應就其前揭竊
    盜犯行施予適當之刑罰，以期匡正其行，並為公義之伸張等一切情狀，量處如主
    文所示之刑，並諭知易科罰金折算標準，以示警懲。又被告雖無前科，然經多次
    審訊及勸諭，猶矢口否認犯行，不惟無端諉過於收銀員，復仍圖報復被害人，犯
    後態度極為惡劣，並無絲毫悔意，已無從認為其經此訴訟程序及刑之宣告，即可
    收警惕之效而無再犯之虞，是本件並無對被告宣告緩刑之餘地，附此敘明。
據上論斷，應依刑事訴訟法第第二百九十九條第一項前段，刑法第三百二十條第一項
、第四十一條第一項前段，罰金罰鍰提高標準條例第一條前段、第二條，判決如主文
。
本案經檢察官馬中琍到庭執行職務。
中      華      民      國    九十二    年    四      月     十八     日
                                  臺灣板橋地方法院刑事第五庭
                                          法  官  王  偉  光
右正本證明與原本無異。
如不服本判決，應於判決送達後十日內，向本院提出上訴狀。
                                          書記官  陳  怡  君
中      華      民      國    九十二    年      四      月    二十二    日
附錄本案論罪科刑法條全文
中華民國刑法第三百二十條
(普通竊盜罪、竊佔罪)
意圖為自己或第三人不法之所有，而竊取他人之動產者，為竊盜罪，處五
年以下有期徒刑、拘役或五百元以下罰金。
意圖為自己或第三人不法之利益，而竊佔他人之不動產者，依前項之規定
處斷。
前二項之未遂犯罰之。


司法院資訊處製作；財團法人民間司法改革基金會備份。
